【裁判字號】    98,交抗,34
【裁判日期】    980429
【裁判案由】    違反道路交通管理處罰條例聲明異議
【裁判全文】
臺灣高等法院花蓮分院刑事裁定          98年度交抗字第34號
抗  告  人  交通部公路總局臺北區監理所花蓮監理站
法定代理人  乙○○
受處分人    甲○○
上列抗告人因違反道路交通管理處罰條例案件，不服臺灣花蓮地
方法院中華民國98年3月20日所為裁定（98年度交聲字第50號）
，提起抗告，本院裁定如下：
    主  文
原裁定撤銷，發回臺灣花蓮地方法院。
    理  由
一、原裁定意旨略以：異議人即受處分人甲○○於民國98年1月2
    日21時44分許，駕駛車牌號碼1709-SN號自用小客車，行駛
    在花蓮縣瑞穗鄉○○村○○路時，因酒精濃度超過規定標準
    （吐氣所含酒精濃度達每公升0.30毫克），為花蓮縣警察局
    鳳林分局舉發，並移送原處分機關依道路交通管理處罰條例
    第35條第1項第1款規定，裁處異議人罰鍰新台幣（下同）19
    ,500 元、吊扣職業聯結車駕駛執照12個月、並施以道路交
    通安全講習，有花蓮縣警察局花警交字第P00000000號舉發
    違反道路交通管理事件通知單及酒精測定紀錄各乙紙在卷可
    稽。依異議人異議狀內容可知，其僅就原處分機關諭知關於
    吊扣職業聯結車駕駛執照12個月部分聲明異議。經審酌道路
    交通管理處罰條例第68條修正前後規定、修法理由及參照臺
    灣高等法院暨所屬法院97年法律座談會刑事類提案第40號研
    討意見結論，認原處分機關因異議人違規酒後駕駛自用小客
    車而逕行吊扣異議人即受處分人之職業聯結車駕駛執照，顯
    已逾越修正後道路交通管理處罰條例第68條之規範意涵及範
    圍，且對其工作權造成極大之損害，是以受處分人此部分異
    議理由，應屬可採，故處罰鍰19,500元及施以道安講習處分
    部分並違誤，惟本件係一個違規行為，罰鍰與吊扣處分無從
    區○○○○○道安講習部分雖未提出異議，惟準用刑事訴訟
    法第348條之結果，原處分關於罰鍰、道安講習及吊扣職業
    聯結車駕駛執照部分有全部及一部關係，認均為聲明異議效
    力所及，故併為審酌而裁定原處分撤銷，並諭知甲○○汽車
    駕駛人，駕駛汽車經測試檢定酒精濃度超過規定標準，處罰
    鍰新臺幣1萬9千5百元，並應接受道路交通安全講習之裁罰
    。
二、抗告意旨略以：依道路交通管理處罰條例第35條第1項第1款
    規定，汽車駕駛人飲用酒類後，其吐氣所含酒精濃度超過規
    定標準者，須吊扣其駕駛執照1年。此項處罰酒後駕車行為
    之立法目的在於駕駛人於飲酒後駕車，將無法保持清晰、正
    常之判斷，反應及操控能力降低，增加發生交通事故之危險
    ，對於整體用路人之生命、身體、財產法益造成極大之侵害
    ，故對酒後駕車行為除科以罰鍰及當場移置保管該汽車外，
    並吊扣駕駛人之駕駛執照1年及命其應接受道路交通安全講
    習，以避免駕駛人再犯，確保用路人之安全。現基於採機車
    、汽車駕駛執照各一照管理原則，對車主及駕駛人之權利亦
    有保障，然酒後駕車違規行為吊扣駕照之目的，仍有暫時禁
    止行為人於道路上駕駛，以免其短期內再犯之用意，並不得
    因駕駛領有最高級（汽車）駕駛資格即有多次駕駛汽車之機
    會。且吊扣汽車駕駛執照之裁處，係以受處分人違規時駕駛
    資格之憑證作為立基，道路交通管理處罰條例第35條為規定
    吊扣駕駛執照裁處之依據，而非同道路交通管理處罰條例第
    68條規定，故行為人有前揭道路交通管理處罰條例第35條第
    1項第1款所規定之違規行為，而需吊扣駕駛執照時，應吊扣
    行為人當時駕駛該違規車輛所憑之駕駛執照，始合乎道路交
    通管理處罰條例第35條第1項第1款所規定之「吊扣駕駛執照
    」。故抗告人所為之原處分核無不當，爰請求撤銷原裁定，
    或另為妥適之裁定。
三、經查：
（一）按行政罰法第24條第1、2項規定，一行為違反數行政法上
      義務行為，除應處罰鍰外，另有沒入或其他種類行政罰之
      處罰者，得依該規定併為裁處。立法理由明示此因處罰之
      種類不同，自得採用不同之處罰方法，以達行政目的，故
      於沒入或其他種類行政罰，除處罰種類相同不得重複裁處
      外，均應由各該法令之主管機關依所違反之規定裁處。酒
      後駕車之一行為經主管機關為數行政法上之處分，所為之
      罰鍰、吊扣駕照、車輛移置保管場保管及施以道安講習等
      處罰，立法目的所欲達到之效果不同，係屬性質不同且可
      分之裁罰，故道路交通管理處罰條例第89條雖規定準用刑
      事訴訟法之規定，然「準用」必以其性質相同方可，酒後
      駕車經原處分機關所裁處之數行政法上之義務，處罰種類
      不同，所欲達到之行政目的亦不同，並非無從區分，其性
      質與刑事訴訟法第348條規定不同，尚無準用之餘地。
（二）原裁定理由中雖敘明異議人僅就原處分機關吊扣其職業聯
      結車駕駛執照12個月之處分聲明異議，惟本件異議人聲明
      異議狀中僅略以對花蓮監理站裁處花監字第P00000000 號
      裁決書所為之處分，應予撤銷，其後雖又記載對吊扣職業
      聯結車駕照，不服提出異議，然異議之範圍究如何，即本
      件異議人究除對吊扣聯結車駕駛執照部分外之處分有無異
      議，尚非明確，原審法院應先予釐清異議人之真意為何。
（三）況原裁定於理由五部分認處罰鍰等處分依刑事訴訟法第34
      8條規定亦一併聲明異議，然既認原處分就罰鍰及道安講
      習部分並無違誤，則將原處分撤銷外並另就異議人因駕駛
      汽車經測試檢定酒精濃度超過規定標準，處罰鍰新臺幣1
      萬9千5百元，並應接受道路交通安全講習之裁罰，則與前
      揭所述理由不符，況吊扣職業聯結車駕駛執照部分原裁定
      雖認並無理由，然究應為如何之處分，原審並未自為裁定
      ，即此部分究應不罰或吊扣違規行為時駕駛自小客車之駕
      駛執照？凡此均影響本件交通違規事實之認定，原裁定對
      此未予詳求，事實仍有未明，且為維護本件審級利益之必
      要，爰將原裁定撤銷並發回原審法院，另為適法之裁定。
四、據上論結，應依應依道路交通管理處罰條例第89條、道路交
    通案件處理辦法第26條，刑事訴訟法第413條，裁定如主文
    。
中    華    民    國    98    年    4     月    29    日
                      交通法庭審判長法  官  何方興
                                    法  官  林德盛
                                    法  官  王紋瑩
以上正本證明與原本無異。
本件不得再抗告。
中    華    民    國    98    年    4     月    29    日
                                    書記官  陳有信


司法院資訊處製作；財團法人民間司法改革基金會備份。
